【裁判字號】    90,訴,1246
【裁判日期】    900731
【裁判案由】    毒品危害防制條例
【裁判全文】
臺灣高雄地方法院刑事判決                          九十年度訴字第一二四六號
    公  訴  人  臺灣高雄地方法院檢察署檢察官
    被      告  甲○○
右列被告因違反毒品危害防制條例案件，經檢察官提起公訴（八十七年度偵字第二七
一三三號、九十年度戒毒偵字第四六五號），及移送併案審理（八十九年度毒偵字第
四一號、八十九年度毒偵字第五五一號）本院判決如左：
    主  文
甲○○連續施用第一級毒品，處有期徒刑拾月，扣案之第一級毒品海洛因壹包（驗後
淨重零點壹參公克、包裝重零點貳肆公克），沒收銷燬之；又連續施用第二級毒品，
處有期徒刑陸月。應執行有期徒刑壹年貳月。扣案之第一級毒品海洛因壹包（驗後淨
重零點壹參公克、包裝重零點貳肆公克），沒收銷燬之。
    事  實
一、甲○○於民國八十九年間，因犯竊盜罪，經本院判處有期徒刑三月，緩刑二年確
    定，現仍在緩刑期間中（不構成累犯），又前於八十七年間因施用第一級毒品海
    洛因案件，經本院裁定送觀察、勒戒後，認無繼續施用毒品之傾向，再經本院於
    八十七年八月二十四日以八十七年度訴字第一五號為免刑判決確定在案。猶
    不知悛悔，其明知海洛因、安非他命均係業經公告列為毒品危害防制條例第二條
    第二項第一、二款之第一、二級毒品，不得非法持有、施用，詎仍未戒除施用毒
    品習性，於五年內復基於非法施用第一、二級毒品海洛因及安非他命之概括犯意
    ，自八十七年十一月中旬某日起至八十八年十一月二十七日止，連續在高雄市○
    ○路偏僻空地、臺南縣某地及高雄市某地等處，分別施用第一、二級毒品海洛因
    及安非他命多次。嗣於附表所示時地分別為警查獲，並於附表所示第一時地查獲
    時扣得被告所有之第一級毒品海洛因一包（驗後淨重零點一三公克、包裝重零點
    二四公克）。復於附表所示第一時地經警採尿送驗結果均呈甲基安非他命及嗎啡
    陽性反應，嗣經臺灣高雄地方法院檢察署檢察官聲請送觀察、勒戒，由本院以八
    十七年度毒聲字第三七四三號裁定送觀察、勒戒後，認有繼續施用毒品之傾向，
    再經臺灣高雄地方法院檢察署檢察官聲請令入戒治處所施以強制戒治，由本院以
    八十七年毒聲字第四四八八號裁定令入戒治處所，施以強制戒治一年。
二、案經高雄市政府警察局刑警大隊移送臺灣高雄地方法院檢察署檢察官及該署檢察
    官自動檢舉偵查起訴及臺灣臺南地方法院檢察署檢察官、高雄市政府警察局苓雅
    分局移送臺灣高雄地方法院檢察署檢察官併案審理。
    理  由
一、訊據被告甲○○固坦承於右揭時地施用第一級毒品海洛因之事實，惟矢口否認有
    施用第二級毒品安非他命之犯行，辯稱：我沒有施用安非他命，不知道驗尿報告
    為何會有安非他命陽性反應，至於海洛因是否摻有安非他命，我就不敢確定云云
    。經查：
  (一)被告於右揭時地施用第一級毒品海洛因之犯行，業據被告於本院審理中供承不諱
    ，且被告於附表所示第一時地被查獲當日經警採集尿液送高雄市政府衛生局以免
    疫學分析法與ＴＯＸＩ—ＬＡＢ方法檢驗結果，確均呈甲基安非他命及嗎啡陽性
    反應；於附表所示第二時地經臺灣高雄地方法院檢察署觀護人依法定期採集被告
    尿液送臺灣檢驗科技股份有限公司以ＥＩＡ（酵素免疫分析法）與ＧＣ—ＭＳ方
    法（氣相層析質譜儀分析法）檢驗結果，確呈嗎啡陽性反應；於附表所示第三時
    地被查獲當日經警採集尿液送臺南縣衛生局和管制藥品管理局以免疫分析法與薄
    層層析法檢驗結果，確均呈甲基安非他命及嗎啡陽性反應；於附表所示第四時地
    被查獲當日經警採集尿液送高雄市立凱旋醫院以免疫學分析法與ＧＣ—ＭＳ方法
    （氣相層析質譜儀分析法）檢驗結果，確均呈甲基安非他命及嗎啡陽性反應，此
    均有高雄市政府衛生局八十七年十一月二十七日高衛試煙字第Ｆ一—六號煙
    毒尿液檢驗成績書一紙、臺灣檢驗科技股份有限公司八十八年十月一日濫用藥物
    尿液檢驗報告一紙、臺南縣衛生局八十九年二月十日尿液檢驗成績書二紙、高雄
    市立凱旋醫院八十八年十二月二十四日高市凱醫檢字第四二二號煙毒尿液檢
    驗成績書一紙附卷可稽，又扣案被告所有疑似海洛因之白色粉末一包（驗後淨重
    零點一三公克，包裝重零點二四公克）經送法務部調查局檢驗結果，確係第一級
    毒品海洛因無誤，此有該局八十七年十二月七日編號二二九六四號鑑定
    通知書一紙在卷可憑，足證被告此部分之自白核與事實相符，自可採為論罪科刑
    之依據。
  (二)被告雖矢口否認有於右揭時地施用第二級毒品安非他命之犯行並以前揭情詞置辯
    。惟查，被告分別被查獲當日經警採集尿液送驗結果確均呈甲基安非他命陽性反
    應已如前述，此有前開高雄市政府衛生局煙毒尿液檢驗成績書、臺南縣衛生局尿
    液檢驗成績書及高雄市立凱旋醫院煙毒尿液檢驗成績書各一紙附卷可參。且按甲
    基安非他命經口服投與後，約百分之七十於二十四小時內自尿液中排出，約百分
    之九十於九十六小時內自尿液排出，由於目前國內尿液中甲基安非他命之檢驗僅
    為鑑定其是否呈陽性反應尚未定其含量，且甲基安非他命成分之檢出與其投與方
    式、投與量、個人體質、採尿時間與檢測儀器之精密度等諸多因素有關，因此僅
    憑尿液中呈安非他命陽性反應，並無法確實推算吸食時間距採集時間之長短，惟
    依上述資料推斷，最長可能不會超過四日；又目前常用的尿液安非他命或嗎啡篩
    檢方式包括酵素免疫方析法（EIA,ENZYME EMMUNOASSAY）、薄層色層分析法（
    TLC,THIN LAYER CHROMATOGRAPHY）和放射免疫分析法（RIA,RADIOIMMUNOASSAY
    ），在文獻報告中，確實有藥品或食物因交叉反應（CROSS REACTOIN），可在尿
    液中測試中產生偽陽性（FALSE POSITIVE）之安非他命或嗎啡反應，惟利用精密
    之儀器分析，將可排除偽陽性之可能，而得到正確的答案，因此篩檢結果必須進
    一步確認。在目前最常用之確認方法為氣相層析質譜儀（GC/MS,GAS
    CHROMATOGRAPHY/MASS SPECTROMETRY），此因乃在良好的操作條件下，以氣相層
    析質譜儀作藥物及其代謝產物定性及定量分析，幾乎不會有偽陽性反應產生，此
    有臺灣臺北地方法院另案函詢回覆之行政院衛生署藥物食品檢驗局藥檢壹字第
    一一五六號函影本及臺灣臺北地方法院另案函詢回覆之行政院國軍退除役官
    兵輔導委員會臺北榮民總醫院（下稱榮民總醫院）八十三年四月七日北總內字
    第三五九號函影本各一份附卷足憑，參以被告於附表所示第四時地被查獲當
    日經警採集尿液送高雄市立凱旋醫院以免疫學分析法與ＧＣ—ＭＳ方法（氣相層
    析質譜儀分析法）檢驗結果，確均呈甲基安非他命及嗎啡陽性反應已如前述，是
    依前開說明，本件在排除偽陽性反應產生可能之情形下，足徵被告前開所辯，要
    屬空言避就推諉卸責之詞，顯不足採。
  (三)再被告前因違反毒品危害防制條例案件，經本院裁定送觀察、勒戒後，認無繼續
    施用毒品之傾向，嗣經本院於八十七年八月二十四日以八十七年度訴字第一
    五號為免刑判決確定在案。又被告因犯本件施用第一、二級毒品海洛因及安非他
    命之犯行，於附表所示第一時地經警採尿送驗結果均呈甲基安非他命及嗎啡陽性
    反應，嗣經臺灣高雄地方法院檢察署檢察官聲請送觀察、勒戒，由本院以八十七
    年度毒聲字第三七四三號裁定送觀察、勒戒後，認有繼續施用毒品之傾向，再經
    臺灣高雄地方法院檢察署檢察官聲請令入戒治處所施以強制戒治，由本院以八十
    七年毒聲字第四四八八號裁定令入戒治處所，施以強制戒治一年，此均有八十七
    年度訴字第一五號刑事判決書、八十七年度毒聲字第四四八八號刑事裁定書
    、臺灣高等法院被告全國前案紀錄表及臺灣高雄地方法院檢察署刑案資料查註紀
    錄表各一紙附卷可參。綜上所述，足證被告確係於五年內再犯毒品危害防制條例
    第十條之罪，本件事證已臻明確，被告犯行洵堪認定，應予依法論科。
二、核被告甲○○所為，係犯毒品危害防制條例第十條第一項之施用第一級毒品罪、
    同條第二項之施用第二級毒品罪。被告持有第一、二級毒品海洛因及安非他命後
    ，進而施用，其持有之低度行為應被其施用之高度行為所吸收，均不另論罪。被
    告先後多次施用第一、二級毒品之犯行，時間緊接，方法相同，均觸犯構成要件
    相同之罪，顯均係基於概括犯意反覆為之，為連續犯，依刑法第五十六條之規定
    ，均論以一罪，並加重其刑。被告所犯施用第一、二級毒品二罪間，犯意各別，
  罪名互殊，應予分論併罰。公訴人雖未就被告從八十八年九月下旬某日起至八十
    八年十一月二十七日止，被告連續施用第一、二級毒品海洛因及安非他命之事實
    予以起訴，惟該部分事實已載明於八十九年度毒偵字第四一號及八十九年度毒
    偵字第五五一號偵查卷移送本院併案審理部分，且與前開起訴並論罪科刑部分有
    連續犯之裁判上一罪關係，本院自應併予審究，併此敘明。爰審酌被告屢犯不改
    ，前因施用毒品案件，經本院送觀察、勒戒後，認無繼續施用毒品之傾向，嗣經
    本院為免刑判決確定後，復另行施用第一、二級毒品海洛因及安非他命多次，顯
    見其意志不堅，缺乏勒戒動機，其施用毒品足以導致精神障礙、性格異常，甚至
    造成生命危險，戕害一己之身體健康，惟其犯後尚能坦承部分犯行、態度尚稱良
    好、頗具悔意等一切情狀，各量處如主文所示之刑，並定其應執行之刑，以資懲
    儆。另扣案之第一級毒品海洛因一包（驗後淨重零點一三公克，包裝重零點二四
    公克），係被告所有，業據被告供承在卷可按，應依毒品危害防制條例第十八條
    第一項前段規定，不問屬於犯人與否，宣告沒收併銷燬之。至鑑驗所耗損之第一
    級毒品，既已滅失，爰不另為沒收銷燬之諭知，附此敘明。
據上論斷，應依刑事訴訟法第二百九十九條第一項前段，毒品危害防制條例第十條第
一項、第二項、第十八條第一項前段，刑法第十一條、第五十六條、第五十一條第五
款，判決如主文。
本案經檢察官劉宗慶到庭執行職務。
中      華      民      國    九十      年      七      月    三十一    日
                                臺灣高雄地方法院刑事第七庭
                                    審判長法  官    裕斗
                                          法  官    劉傑民
                                          法  官    林家賢
右正本證明與原本無異。
如不服本判決，應於判決送達後十日內，向本院提出上訴狀。
                                          書記官    李忠霖
中      華      民      國    九十      年      七      月    三十一    日
附錄法條：
毒品危害防制條例第十條
施用第一級毒品者，處六月以上五年以下有期徒刑。
施用第二級毒品者，處三年以下有期徒刑。
毒品危害防制條例第十八條
查獲之毒品及專供製造或施用毒品之器具，不問屬於犯人與否，均沒收銷
燬之。但合於醫藥或研究之用者，得不予銷燬。
前項合於醫藥或研究用毒品或器具之管理辦法，由法務部會同行政院衛生
署定之。
附表：
┌──┬────┬──────┬────────┬──────┬────┐
│編號│查獲時間│查 獲 地 點 │ 驗  尿  報  告 │扣 案 物 之 │所犯罪名│
│    │        │            │                │鑑 定 報 告 │        │
├──┼────┼──────┼────────┼──────┼────┤
│一  │八十七年│高雄市三民區│高雄市政府衛生局│法務部調查局│毒品危害│
│    │十一月十│建國路與南華│出具被告之煙毒尿│出具被告所持│防制條例│
│    │九日二十│路口。      │液檢驗成績書一紙│之疑似海洛因│第十條第│
│    │二時二十│            │確均呈甲基安非他│白色粉末一包│一項、第│
│    │分許    │            │命與嗎啡陽性反應│（驗後淨重零│二項    │
│    │        │            │。              │點一三公克，│        │
│    │        │            │                │包裝重零點二│        │
│    │        │            │                │四公克）確係│        │
│    │        │            │            │海洛因無誤。│        │
├──┼────┼──────┼────────┼──────┼────┤
│二  │八十八年│臺灣高雄地方│臺灣檢驗科技股份│     無     │毒品危害│
│    │九月二十│法院檢察署觀│有限公司出具被告│            │防制條例│
│    │八日    │護人依法定期│之濫用藥物尿液檢│            │第十條第│
│    │        │採集被告尿液│驗報告一紙確呈嗎│            │一項    │
│    │        │送驗後查獲。│啡陽性反應。    │            │        │
├──┼────┼──────┼────────┼──────┼────┤
│三  │八十八年│臺南縣佳里鎮│臺南縣衛生局出具│     無     │毒品危害│
│    │十一月六│延平路與新生│被告之尿液檢驗成│            │防制條例│
│    │日十七時│路口。      │績書二紙確均呈甲│            │第十條第│
│    │許      │            │基安非他命及嗎啡│            │一項、第│
│    │        │            │陽性反應。      │            │二項    │
├──┼────┼──────┼────────┼──────┼────┤
│四  │八十八年│高雄市苓雅區│高雄市立凱旋醫院│     無     │毒品危害│
│    │十一月二│凱旋二路一三│出具被告之煙毒尿│            │防制條例│
│    │十七日上│四號。      │液檢驗成績書一紙│            │第十條第│
│    │午十時四│            │確均呈甲基安非他│            │一項、第│
│    │十分許  │            │命與嗎啡陽性反應│            │二項    │
│    │        │            │。              │            │        │
└──┴────┴──────┴────────┴──────┴────┘


司法院資訊處製作；財團法人民間司法改革基金會備份。
